臺灣臺南地方法院臺南簡易庭民事判決
111年度南小字第300號
原      告  齊貫博
被      告  陳羽蓁

上列當事人間請求侵權行為損害賠償事件，原告於刑事訴訟程序
（110年度金訴字第107號）提起刑事附帶民事訴訟，經本院刑事
庭移送前來（110年度附民字第393號），本院於民國111年4月12
日言詞辯論終結，判決如下：
    主  文
被告應給付原告新臺幣參萬玖仟玖佰捌拾柒元，及自民國一百一
十年九月十六日起至清償日止，按週年利率百分之五計算之利息
。
本判決得假執行。
    事實及理由
一、本件被告經合法通知，未於言詞辯論期日到場，核無民事訴
    訟法第386條各款所列情事，爰依原告之聲請，由其一造辯
    論而為判決。　　
二、本件原告主張：被告於民國109年3月12日前之某時，在不詳
    地點，將訴外人蔡如意於訴外人台新國際商業銀行股份有限
    公司開立之帳號000000000*****號帳戶（確實帳號，詳卷，
    下稱系爭帳戶）、於訴外人玉山商業銀行股份有限公司開立
    之帳號00000000*****號帳戶（確實帳號，詳卷）、於訴外
    人王道商業銀行股份有限公司開立之帳號000000000*****號
    帳戶（確實帳號，詳卷）之提款卡及密碼，交予真實姓名年
    籍不詳之人士，幫助該真實姓名年籍不詳人士所屬詐欺集團
    成員從事詐欺取財之行為。前開詐欺集團成員於取得上開帳
    戶之提款卡及密碼後，即於109年3月14日下午2時19分許，
    撥打電話予原告，向原告詐稱原告之訂單有誤，為協助原告
    取銷訂單，要求原告依其等之指示操作自動櫃員機，原告因
    誤信為真乃依其等之指示操作自動櫃員機，以致先於109年3
    月14日下午3時4分許，轉帳新臺幣（下同）2萬9,987元至系
    爭帳戶；再於同日下午3時38分許，存款1萬元至系爭帳戶，
    共計受有損害3萬9,987元。為此，爰依民法第185條第2項規
    定，提起本訴等語。並聲明求為判決：被告應給付原告3萬9
    ,987元及自民事起訴狀繕本送達之翌日起至清償日止，按週
    年利率5%計算之利息。
三、被告未於言詞辯論期日到場，亦未提出書狀為任何之聲明或
    陳述。
四、得心證之理由：
　㈠本件原告主張前揭事實，業據其提出臺灣臺南地方檢察署（
    下稱臺南地檢署）檢察官110年度偵字第5553號、第5554號
    、第5555號、第5556號起訴書影本1份為證〔參見本院110年
    度附民字第393號卷宗（下稱附民卷）第7頁至第14頁〕；而
    被告對於原告主張之前揭事實，已於相當時期受合法之通知
    ，而於言詞辯論期日不到場，亦未提出準備書狀爭執，依民
    事訴訟法第436條之23準用同法第436條第2項，再準用同法
    第280條第3項規定，復準用同條第1項規定，視同自認；另
    被告因前揭行為所涉刑事案件，經本院刑事庭審理結果，認
    為被告前揭所為，係犯幫助詐欺取財罪及幫助洗錢罪；又因
    被告係以一行為觸犯上開2罪名，為想像競合犯，乃依刑法
    第55條規定，從一重論以幫助洗錢罪，因而判處被告有期徒
    刑5月，併科罰金3萬元，罰金如易服勞役，以1,000元折算1
    日，並有本院110年度金訴字第107號刑事判決1份在卷可按
    （參見110年度南司小調字第58號卷宗第15頁至第27頁），
    原告主張之前揭事實，自堪信為真正。
　㈡按因故意或過失，不法侵害他人權利者，負損害賠償責任；
    數人共同不法侵害他人之權利者，連帶負損害賠償責任；造
    意人及幫助人，視為共同行為人，民法第184條第1項前段、
    第185條第1項前段、第2項分別定有明文。又所謂自由權，
    係指身體及精神活動，不受他人不法干涉之權利；而詐欺乃
    侵害他人意思決定之自由，應屬自由權之侵害。次按，民法
    第185條第2項所稱幫助人，係指以積極的或消極的行為，就
    共同行為人之侵權行為加以助力，使其易於實施者而言（最
    高法院94年度台上字第1514號判決參照）。再按，連帶債務
    之債權人，得對於債務人中之一人或數人，或其全體，同時
    或先後請求全部或一部之給付，民法第273條第1項亦有明文
    。
　㈢查，該真實姓名年籍不詳人士及其所屬詐欺集團成員所為詐
    欺財取之行為，乃故意不法侵害原告意思決定之自由，致原
    告受有損害，揆之前揭說明，對於原告因此所受財產上之損
    害，自應負損害賠償責任。而被告於前揭時地為前開行為，
    乃以積極行為，就該真實姓名年籍不詳人士及其所屬詐欺集
    團成員所為之上開詐欺行為加以助力，使其等易於實施，揆
    之前揭說明，應屬該真實姓名年籍不詳人士及其所屬詐欺集
    團成員不法侵害原告自由權之侵權行為之幫助人，依民法第
    185條第2項規定，應視為該真實姓名年籍不詳人士及其屬詐
    欺集團成員之共同行為人；就原告所受損害，自應與該真實
    姓名年籍不詳人士及其所屬詐欺集團成員連帶負損害賠償責
    任。從而，原告依民法第185條第2項規定，請求連帶債務人
    之一人即被告賠償其所受之損害3萬9,987元，應屬正當。 
　㈣次按，給付無確定期限者，債務人於債權人得請求給付時，
    經其催告而未為給付，自受催告時起，負遲延責任。其經債
    權人起訴而送達訴狀，或依督促程序送達支付命令，或為其
    他相類之行為者，與催告有同一之效力。遲延之債務，以支
    付金錢為標的者，債權人得請求依法定利率計算之遲延利息
    ；應付利息之債務，其利率未經約定，亦無法律可據者，週
    年利率為5%，民法第229條第2項、第233條第1項前段及第20
    3條分別定有明文。查，本件被告應為之前揭損害賠償給付
    ，並無確定期限，且原告復未能舉證證明於起訴前曾向被告
    請求，惟被告既經原告提起本件刑事附帶民事訴訟而受刑事
    附帶民事訴訟起訴狀繕本之送達，依民法第229條第2項規定
    ，自應自刑事附帶民事訴訟起訴狀繕本送達被告之翌日，即
    110年9月16日起，此參諸刑事附帶民事訴訟起訴狀上被告之
    簽名及「110.9月15日簽收繕本一件」等語之記載自明（參
    見附民卷第5頁），負遲延責任。從而，原告請求被告給付
    自110年9月16日起至清償日止，按週年利率5%計算之利息，
    亦屬正當。
五、綜上所陳，原告依民法第185條第2項規定，請求被告給付3
    萬9,987元及自110年9月16日起至清償日止，按週年利率5%
    計算之利息，為有理由，應予准許。
六、本件乃原告於刑事訴訟程序提起刑事附帶民事訴訟（110年
    度附民字第393號）後，經本院刑事庭依刑事訴訟法第504 
    條第1項規定，移送前來，依刑事訴訟法第504條第2項之規
    定，免納裁判費；且於移送本院後，並無其他訴訟費用之支
    出，爰不於判決主文中為訴訟費用之諭知（臺灣高等法院暨
    所屬法院95年法律座談會民事類提案第21號研討結果意旨參
    照），附此敘明。
七、本件乃因小額事件涉訟所為被告敗訴之判決，依民事訴訟法
    第436條之20之規定，自應依職權宣告假執行。
八、據上論結，本件原告之訴為有理由，依民事訴訟法第436條
    之23、第436條第2項、第385條第1項前段、第436條之20，
    判決如主文。
中　　華　　民　　國　　111 　年　　4 　　月　　19　　日
                  臺灣臺南地方法院臺南簡易庭
                          法  官  伍逸康
以上正本係照原本作成。
如不服本判決，應於送達後20日內，向本院提出上訴狀並表明上
訴理由，如於本判決宣示後送達前提起上訴者，應於判決送達後
20日內補提上訴理由書（須附繕本）。
中　　華　　民　　國　　111 　年　　4 　　月　　19　　日
　　　　　　　　　　　　　書記官  康紀媛